最高法院民事裁定　　　　　　　　　 110年度台抗字第1109號
抗　告　人　李林阿美（兼李世麟之承受訴訟人）

　　　　　　李 佶 懋
　　　　　　李 世 敏

　　　　　　陳李玉串
　　　　　　陳 啟 建
　　　　　　葉 美 玉

　　　　　　陳 志 維
　　　　　　陳 玫 如
　　　　　　陳 又 維
　　　　　　陳 榮 建

　　　　　　陳 金 郁
　　　　　　陳 美 郁
　　　　　　陳 純 郁
　　　　　　李 建 業
　　　　　　李 昌 昇
　　　　　　李 螢 昇
　　　　　　陳 棧 良
共　　　同
訴訟代理人　連 星 堯律師
　　　　　　吳 展 旭律師
上列抗告人因與王泰東等間請求確認繼承權存在事件，對於中華
民國110年6月23日臺灣高等法院裁定（108年度重家上更一字第1
0號），提起抗告，本院裁定如下：
    主  文
抗告駁回。
抗告訴訟費用由抗告人負擔。
    理  由
按提起民事第二審上訴，應依民事訴訟法第77條之16第1 項前段
規定預納裁判費，此為必須具備之程式。次按當事人既選擇共同
提起訴訟，則由該共同訴訟人之一方提起上訴者，其上訴利益之
計算，自應合併計算（參見司法院院字第1147號解釋意旨），其
裁判費之徵收，亦應合併計算，共同訴訟人應繳足全部裁判費，
其上訴始為合法。又民事訴訟法第109條之1所定，駁回訴訟救助
聲請之裁定確定前，第一審法院不得以原告未繳納裁判費為由駁
回其訴，僅限於第一審法院，第二審法院得不待駁回訴訟救助聲
請之裁定確定，即得駁回上訴。本件抗告人係臺灣士林地方法院
102年度重家訴字第2號請求確認繼承權存在事件之共同原告，對
於該事件第一審判決提起第二審上訴，原法院104 年度重家上字
第32號判決後，抗告人對之提起第三審上訴，本院以107 年度台
上字第2095號判決廢棄發回。嗣原法院於民國110年2月26日以裁
定核定其訴訟標的之價額為新臺幣（下同）4億6,945萬3,726 元
，應徵第一、二、三審裁判費依序為373萬6,842元、560萬5,263
元、560萬5,263元，並因抗告人未繳納足額裁判費，命抗告人於
裁定送達後20日內補繳第一、二、三審裁判費依序364萬2,584元
、546萬3,876元、546萬3,876元，共計1,457萬336元，該項裁定
於110年3月10、11日送達，有卷附送達證書足據。抗告人對該項
裁定未聲明不服，業已確定。抗告人陳啟建、葉美玉、陳又維、
陳志維、陳玫如、陳榮建、陳美郁、李建業、李昌昇、陳棧良（
下稱陳啟建等10人）雖聲請訴訟救助，惟業經原法院於110年4月
29 日以110年度家聲字第11至16號裁定駁回（下稱第11號等裁定
），並於同年5 月12日送達（按：陳啟建等10人提起抗告，業經
本院以110年度台抗字第952、953 號裁定駁回確定），迄110年6
月23日止，抗告人全體仍未補正。查抗告人係於同一訴訟程序共
同起訴，並共同對於第一審判決提起第二審上訴，則原法院合併
計算渠等之上訴利益，及合併計算第二審裁判費為560萬5,263元
，並無違誤。原法院裁定命抗告人補繳裁判費後，雖依序有抗告
人李林阿美、李佶懋、李世敏共同繳納裁判費182萬1,293元、抗
告人陳李玉串繳納182萬1,293 元、抗告人李螢昇繳納60萬7,098
元，加計抗告人先前已繳納之第二審裁判費14萬1,387元，共計4
39萬1,071元，惟仍未繳納足額之第二審裁判費。陳啟建等10 人
聲請訴訟救助，復經第11號等裁定駁回。依上說明，抗告人之上
訴自非合法。原法院以裁定駁回抗告人之上訴，經核於法並無違
背。抗告意旨，指摘原裁定不當，聲明廢棄，非有理由。
據上論結，本件抗告為無理由。依家事事件法第51條，民事訴訟
法第495條之1第1 項、第449條第1項、第95條、第78條，裁定如
主文。
中    華    民    國   110    年    9     月    30    日
                      最高法院民事第一庭
                          審判長法官  陳  國  禎  
                                法官  鄭  純  惠  
                                法官  蕭  胤  瑮  
                                法官  方  彬  彬  
                                法官  李  瑜  娟  
本件正本證明與原本無異
                                      書  記  官
中    華    民    國   110    年    10    月    6     日